【裁判字號】    92,家上,72
【裁判日期】    921119
【裁判案由】    離婚等
【裁判全文】
臺灣高等法院高雄分院民事判決  九十二年度家上字第七二號
      上  訴  人  乙○○
      訴訟代理人  王叡齡律師
      被 上 訴人  甲○○○
當事人間請求離婚等事件，上訴人對於民國九十二年六月五日臺灣高雄地方法院九十
二年度婚字第四○三號第一審判決提起上訴，本院於民國九十二年十一月五日言詞辯
論終結，判決如下：
    主      文
原判決關於命上訴人給付新台幣拾萬元部分，及該部分訴訟費用（確定部分除外）
之裁判均廢棄。
右開廢棄部分，被上訴人在第一審之訴駁回。
第一（確定部分除外）、二審訴訟費用由被上訴人負擔。
    事實及理由
一、本件被上訴人起訴主張：兩造於民國五十一年間結婚，育有四子，皆已成年，上
    訴人脾氣爆燥，偶有不順心，動輒叫囂辱罵及毆打被上訴人，或趕被上訴人出門
    ，嗣於九十一年三月間因細故對被上訴人及二名兒子施以暴力，經原審法院核發
    保護令在案，又誣指被上訴人母子傷害、遺棄、偽造文書、誹謗、誣告等罪，業
    經檢察官為不起訴處分，上訴人除動輒對被上訴人施加身體上及精神上之虐待，
    使被上訴人及子女長期生活在恐懼中，身心飽受摧殘，已達不堪同居虐待之程度
    外，兩造婚姻已破碎無從彌補，爰依民法第一千零五十二條第一項第三款、第二
    項之規定，請求擇一判決准許被上訴人與上訴人離婚，並請求上訴人給付被上訴
    人贍養費新台幣（下同）六百萬元等語。（原審判決准許被上訴人與上訴人離婚
    ，及上訴人應給付被上訴人三十萬元，並駁回被上訴人其餘之訴，被上訴人就此
    敗訴部分未上訴已告確定，上訴人就其敗訴部分提起上訴後，又撤回離婚部分之
    上訴，故離婚部分亦已確定，茲本院審理範圍為原審判決命上訴人應給付被上訴
    人贍養費三十萬元部分）於本院聲明：求為判決：駁回上訴。
二、上訴人則以：其已於八十七年間退休，無任何收入，故自退休時起，即未給付生
    活費予被上訴人，而係由兩造所生之四名兒子按月各給付三千元予被上訴人作為
    生活費，且自九十一年三月四日起，兩造即未同居，被上訴人仍能自行生活，足
    見被上訴人不會因判決離婚而陷於生活困難。又被上訴人名下有房屋及土地各一
    筆，公告現值約二百七十萬元，被上訴人並非無資力之人，反觀上訴人名下並無
    任何不動產，且已退休，僅靠些許積蓄生活，故被上訴人請求上訴人給付贍養費
    應無理由等語置辯。上訴聲明：求為判決：(一)原判決關於命上訴人給付被上訴人
    三十萬元部分廢棄。(二)廢棄部分，被上訴人在第一審之訴駁回。(三)第一審廢棄部
    分及第二審上訴費用由被上訴人負擔。
三、按夫妻無過失之一方，因判決離婚而陷於生活困難者，他方縱無過失，亦應給與
    相當之贍養費，民法第一千零五十七條定有明文。又「男子與女子間類似夫妻之
    結合關係，雙方雖得自由終止，而男子無正當理由而終止，或女子因可歸責於男
    子之事由而終止者，如女子因而陷於生活困難，固得請求男子賠償相當之贍養費
    ，惟經終止之後，倘其尚有親屬，而其親屬又有扶養義務，且有負擔扶養費用之
    資力，即不能謂因終止結合關係而陷於生活困難。」有最高法院五十二年度台上
    字第二０一九號判決可資參照，是夫妻於判決離婚後，無過失之一方其尚有其他
    親屬具扶養義務，且有負擔扶養費用之資力，實際上並予以扶養時，則其生活尚
    不能謂陷於困難而得請求他方給付贍養費。經查，兩造育有鄭沛賢（五十三年十
    二月二十四日生）、鄭怡翔（五十六年十月十八日生）、鄭賢忠（五十八年九月
    七日生）、鄭一法（六十二年六月二十五日生）等四子，均已成年，除鄭怡翔外
    ，現均與被上訴人同住，鄭沛賢、鄭怡翔、鄭一法每月各給付三千元予被上訴人
    等情，有戶籍謄本在卷可稽，且為兩造所不爭執，自堪認屬實，準此，依民法第
    一千一百十條之規定，兩造所生之子鄭沛賢、鄭怡翔、鄭一法對被上訴人有扶養
    義務，且其等三人均有工作，亦有負擔扶養被上訴人費用之資力，依前揭說明，
    尚難認被上訴人因判決離婚而有陷於生活困難之情形，故其請求上訴人給付贍養
    費即屬無據。
四、綜上所述，被上訴人並無因判決離婚而有陷於生活困難之情形，故其依民法第一
    千零五十七條之規定，訴請上訴人給付贍養費，為無理由，不應准許。原審判命
    上訴人應給付贍養費三十萬元予被上訴人，自有未洽。上訴意旨指摘原判決此部
    分不當，求予廢棄改判，為有理由。自應由本院予以廢棄改判如主文第二項所示
    。
五、本件事證已臻明確，兩造其餘攻擊防禦方法，本院認已無審酌之必要，故不再一
    一論述，併此明。
六、據上論結，本件上訴為有理由，依民事訴訟法第四百五十條、第七十八條，判決
    如主文。
中      華      民      國    九十二    年      十一    月    十九    日
                                                民事第三庭
~B1審判長法  官  張國彬
~B2      法  官  徐文祥
~B3      法  官  鄭月霞
正本係照原本作成。
不得上訴。
中      華      民      國    九十二    年      十一      月    十九    日
~B法院書記官  魏文常


司法院資訊處製作；財團法人民間司法改革基金會備份。
